臺灣嘉義地方法院民事判決　　　　　　　 96年度訴字第255號
原　　　告　甲○○
訴訟代理人　張巧妍律師
被　　　告　鳳勝實業股份有限公司
　　　　　　　　　　　　號
　　　　　　　　　　　統一編號.
法定代理人　乙○○
被　　　告　丙○○
　　　　　　　　　　　　樓
上　二　人
訴訟代理人　陳正芳律師
上列當事人間因業務過失傷害案件，原告提起刑事附帶民事訴訟
請求損害賠償，經本院刑事庭以95年度交附易字第89號裁定移送
前來，於民國96年9月10日言詞辯論終結，判決如下：
    主  文
被告應連帶給付原告新臺幣玖佰捌拾萬貳仟貳佰壹拾肆元，及被
告丙○○自民國九十五年十一月二十三日起至清償日止，被告鳳
勝實業股份有限公司自民國九十五年十一月二十四日起至清償日
止，均按年息百分之五計算之利息。
原告其餘之訴駁回。
訴訟費用由被告連帶負擔百分之六十五，其餘由原告負擔。
本判決原告勝訴部分，原告以新臺幣參佰貳拾陸萬捌仟元供擔保
後，得假執行。但被告以新臺幣玖佰捌拾萬貳仟貳佰壹拾肆元為
原告預供擔保，得免為假執行。
原告其餘假執行之聲請駁回。
    事 實 與 理 由
壹、程序方面：
一、按訴狀送達後，原告不得將原訴變更或追加他訴。但擴張或
    減縮應受判決事項之聲明者，不在此限，民事訴訟法第255
    條第1項第3款定有明文。本件原告起訴時訴之聲明第1項請
    求被告應給付復健1年所需之交通及營養費用、醫療費用新
    台幣（下同）122,292元、看護費用39萬6千元、工作損失
    792萬元、義肢費用210萬元等語，嗣於96年5月14日言詞辯
    論期日更正不請求復健1年所需之交通及營養等費用；另於
    民國96年9月10日具狀更正部分聲明為請求醫療費用132,679
    元、看護費用98萬4千元、義肢費用部份231萬元、喪失勞動
    能力部分10,052,379元，核其所為係擴張或減縮應受判決事
    項之聲明，非屬訴之變更或追加，應予准許，附此說明。
貳、實體方面：
一、原告起訴主張：
（一）被告丙○○係被告鳳勝實業股份有限公司（下稱鳳勝公司
      ）之大貨車司機。被告丙○○於95年6月14日上午某時，
      駕駛車牌號碼S9-233號預拌混泥土大貨車，沿嘉義縣鹿草
      鄉縣道嘉16線公路，由南往北方向行駛，於同日上午10
      時10分許，途經同路與嘉義縣鹿草鄉縣道嘉167線公路交
      岔路口，本應注意行駛時之車前狀況，隨時採取必要之安
      全措施及車輛行至無號誌之交叉路口時，支線道車應暫停
      讓幹道車先行，而依當時情形，又無不能注意之情事竟疏
      於注意，遂於通過上開交叉路口時，貿然左轉，適原告駕
      駛車牌號碼143-RZ號自用大貨車，沿嘉義縣鹿草鄉縣道嘉
      167線公路，由西往東方向駛至，2車煞避不及，原告所駕
      車輛左前車頭撞及被告丙○○所駕駛之前開車輛左側車身
      ，致原告受有「左遠端脛骨腓骨開放性骨折、膝下截肢、
      左膝關節脫臼及右側遠端脛骨腓骨骨折」等傷害。案經嘉
      義地方法院檢察署以95年度偵字第54 57號提起公訴在案
      。
（二）本件刑事判決（即鈞院95年度交易字第197號）所認定之
      事實為：「被告丙○○駕車途經嘉義縣鹿草鄉縣道嘉167
      線公路交岔路口，理應注意車輛行駛至無號誌之交岔路口
      ，支線道車、轉彎車應暫停讓幹線道直行車先行，及左轉
      彎時，應距交岔路口30公尺前顯示方向燈或手勢，行至交
      岔路口中心處左轉，並不得佔用來車道搶先左轉；又雙黃
      實線設於路段中，用以分隔對向車道，並雙向禁止超車跨
      越或迴轉；而依當時天候晴、日間自然光線、柏油路面乾
      燥無缺陷、無障礙物、視距良好、路面劃有雙黃線，並無
      不能注意之情事，竟於通過上開無號誌交岔路口時，即貿
      然由支線道駛出左轉，未暫停讓幹線道直行車先行，並於
      偏左行駛時佔用來車道欲搶先左轉，適原告駕駛自用大貨
      車，沿嘉義縣鹿草鄉縣道嘉167線公路，由西往東方向駛
      至，2車煞避不及，原告所駕車輛左前車頭撞及被告丙○
      ○所駕駛之前開車輛左側車身，致原告受有左遠端脛骨、
      腓骨開放性骨折、膝下截肢、左膝關節脫臼及右側遠端脛
      骨骨折之重傷害，…，本件事故經送台灣嘉雲區車輛行車
      事故鑑定委員會鑑定，及台灣省車輛行車事故鑑定委員會
      鑑定結果為：『丙○○駕駛自用大貨車，由支線道駛出左
      轉，未暫停讓幹線道直行車先行、偏左行駛且於劃有分向
      限制線路段，搶先提前左轉不當，為肇事原因；甲○○駕
      駛自用大貨車，無肇事因素』，亦同此認定，…，再依被
      告聲請送國立交通大學鑑定結果，亦為相同認定」，有該
      判決書1份可參，則關於本件被告車禍肇事事實明確，且
      被告丙○○為肇事原因，原告無肇事因素，亦經鑑定單位
      翔實鑑定在案，則本件被告就上開刑事已確定之事實，自
      不得再為相反主張（刑事訴訟法第500條參照）。
（三）按「因故意或過失，不法侵害他人之權利者，負損害賠償
      責任。」；「汽車、機車或其他非依軌道行駛之動力車輛
      ，在使用中加損害於他人者，駕駛人應賠償因此所生之損
      害。」；「不法侵害他人之身體或健康者，對於被害人因
      此喪失或減少勞動能力或增加生活上之需要時，應負損害
      賠償責任。」；「不法侵害他人之身體、健康、名譽、自
      由、信用、隱私、貞操，或不法侵害其他人格法益而情節
      重大者，被害人雖非財產上之損害，亦得請求賠償相當之
      金額。」民法第184條第1項前段、第191條之2本文、第19
      3條第1項、第195條第1項定有明文。次按受僱人因執行職
      務，不法侵害他人之權利者，由僱用人與行為人連帶負損
      害賠償責任。」民法第188條第1項前段亦定有明文。本件
      被告丙○○駕駛自用大貨車對原告造成侵權之事實，事證
      明確，此有95年9月15日台灣省嘉雲區車輛行車事故鑑定
      委員會嘉雲鑑950537字第0955803475號函可稽，被告等自
      應對原告負連帶損害賠償責任。
（四）茲將請求之項目及數額臚列如下：
   1、醫療費用132,679元：原告自事發後陸續至醫院就診，支
      出醫療費用132,679元，此有財團法人長庚紀念醫院嘉義
      分院（下簡稱長庚醫院）、國立台灣大學醫學院附設醫院
      （下簡稱台大醫院）醫療費用收據及長庚醫院96年8月24
      日（96）長庚院嘉字第00883號函可稽。
   2、看護費用98萬4千元：原告自95年6月14日事發之後，因傷
      勢嚴重無法自理，經僱人看護或由家屬看護；且原告因本
      件傷害，左膝下已遭截肢，已如前述，因左膝關節下尚待
      進一步截除，於截除手術後至該處肌肉、神經組織修復完
      全裝設義肢之前，自95年6月14日受重傷日起至96年10月
      21日（96年7月21日手術後出院3個月），計492日之生活
      作息均需人照顧（勞工保險條例第53條附表參照），以每
      日看護費用2千元計，總計看護費約為98萬4千元。
   3、義肢費用部份231萬元：依內政部96年2月更新之台閩地區
      國人平均餘命男性為74歲計算，原告為63年3月10日生，
      於車禍發生時為32歲，自97年1月14日，嘗試裝設義肢時
      起，係34歲，自34歲起至74歲止，合計40年間，則原告得
      請求之義肢費用，依永純義肢股份有限公司出具之估價單
      電子義肢為35萬元，政府補助2萬元，1具自費33萬元，6
      年換1次，計需7次，總計231萬元。
   4、喪失勞動能力部分10,052,379元：本件原告因被告之傷害
      ，受有左遠端脛骨、腓骨開放性骨折、膝下截肢、左膝關
      節脫臼及右側遠端脛骨骨折之重傷害，參照勞工保險條例
      第53條附表所載之殘廢等級為第5級，減少之勞動能力為
      84.59％（勞工保險條例第53條附表參照），其終身僅能
      從事輕便工作，則依原告於車禍發生之時年為32歲，月薪
      5萬元，其勞動年數如計算至65歲退休，勞動年數為33年
      ，所減少之工作收入約為10,052,379元（薪資為5萬元/月
      ×12月×84.59％×19.0000000（33年之霍夫曼係數））
      。
   5、精神慰藉金部分200萬元：原告受此重傷害，年僅32歲，
      上有高堂老父母，下有1雙年幼子女，一家老小均賴原告
      扶養，竟遭逢此重大傷害，無法自行活動及享受人生樂趣
      並兼負起養家活口之重責，精神受有極大痛苦，自不待言
      ，為此請求被告給付200萬元茲以慰藉。
   6、以上總計為15,479,058元，扣除被告已給付之41萬8千元
      為15,061,058元。
（五）原告已領取汽機車強制責任險保險金88萬元，並此敘明。
（六）並聲明：(一)被告應連帶給付原告新台幣15,061,058元，及
      其中新台幣12,778,292元自起訴狀繕本送達翌日起、其中
      新台幣2,282,766元自本書狀送達翌日起至清償日止，按
      年息百分之5計算之利息。(二)訴訟費用由被告等連帶負擔
      。(三)原告願供擔保請准宣告假執行。
二、被告則以：
（一）原告主張應給付看護費，惟均未據提出任何證據，以實其
      說，被告除對於原告自95年6月14日至同年月19日在長庚
      醫院住院6日，自95年6月19日至同年7月30日在台大醫院
      住院42日，合計48日，以合理之24小時全日看護合理看護
      費每日2千元，48日合計9萬6千元不予爭執外，其餘部份
      被告均否認之，原告應負舉證之責任。
（二）原告主張不能工作之損失部分，不但所提出之薪資單無任
      何印信，無書證效力，且何以需休養2年？薪資5萬元所據
      為何？原告復原後是否完全喪失工作能力？或僅減少工作
      能力？均未據原告舉證以實其說，被告否認之，原告均應
      負舉證之責任。
（三）原告主張增加生活上之負擔部分，被告否認之，查原告提
      出之強生義肢股份有限公司估價單係估價不能作為確有此
      項支出之證據，又義肢裝上後何以6年需更換1次？何以每
      次更換需30萬元？何以需更換7次？均應由原告負舉證之
      責任。縱認被告應給付義肢之費用，被告亦主張應給付中
      等品質之物。
（四）按精神慰撫金數額之認定，除依被害人所受身體上及精神
      上痛苦之程度及所造成之影嚮二者予以衡量外，尚須斟酌
      雙方之身份、社會地位、經濟能力、職業、教育程度與加
      害之程度等情予以核定，原告與被告丙○○均為高中職畢
      業，職業為司機，社會地位不高，收入不豐，被告丙○○
      則經濟能力不佳，子女2人分別係中、重度殘障，從而原
      告請求精神慰金200萬元殊屬偏高。
（五）再按保險人依強制汽車責任保險法規定給付之保險金，視
      為加害人或被保險人損害賠償金額之一部分；加害人或被
      保險人受賠償請求時，得扣除之，強制汽車責任保險法第
      32條定有明文。原告已領取強制責任險保險金88萬元，依
      法應予以扣除，又被告於95年7月6日及同年10月20日共給
      付原告41萬8千元，應予抵扣之。
（六）末按「損害之發生或擴大，被害人與有過失者，法院得減
      輕賠償金額或免除之。」民法第217條第1項定有明文。依
      道路交通安全規則第94條第3項規定「汽車行駛時，駕駛
      人應注意車前狀況及兩車併行之間隔並隨時採取必要之安
      全措施。」同法第102條第1項第6款規定「轉彎車應讓直
      行車先行，但直行車尚未進入交岔路口而轉彎車已達中心
      處開始左轉，直行車應讓轉彎車先行。」本件被告丙○○
      所駕駛之S9-233號自用大貨車係預拌混凝車，車身全長67
      6公分，車寬245公分，車頭高280公分，預拌混凝土桶高
      380公分，有如龐然大物，目標顯著，肇事當時，被告丙
      ○○所駕之S9-233號車固為支線左轉彎車，原告所駕143-
      K2號車為直行幹線車，然兩車撞及位置為143-K2號車左側
      車頭撞到S9-233號車之左後輪，顯見被告車在原告車未進
      入交岔路口前，已先到達嘉167線公路馬路中開始轉彎，
      否則以被告丙○○車676公分長觀之，原告車何以左側車
      頭撞及被告車之左後輪？況以被告車之長、寬、高度觀之
      ，目標不可不謂顯著，原告若稍加注意其車前狀況，並於
      行經交岔路口時減速慢行，當可隨時採取必要之安全措施
      ，防止本件車禍之發生，乃原告未注意車前狀況（車前有
      被告車已先其進入路中心開始轉彎）且行至交岔路口未減
      速慢行（原告車疾速無煞車痕），就本件肇事應與有過失
      ，被告主張過失相抵。
（七）並聲明：(一)原告之訴及其假執行之聲請均駁回。(二)訴訟費
      用由原告負擔。(三)如受不利判決，願供擔保，請准免假執
      行。
三、經查：
（一）被告丙○○係被告鳳勝公司之大貨車司機，其於95年6月
      14 日上午，駕駛車牌號碼S9-233號預拌混泥土大貨車，
      沿嘉義縣鹿草鄉縣道嘉16線公路，由南往北方向行駛，於
      同日上午10時10分許，途經同路與嘉義縣鹿草鄉縣道嘉
      167線公路交岔路口欲左轉時，適原告駕駛車牌號碼
      143-RZ號自用大貨車，沿嘉義縣鹿草鄉縣道嘉167線公路
      ，由西往東方向駛至，2車煞避不及，原告所駕車輛左前
      車頭撞及被告丙○○所駕駛之前開車輛左側車身，致原告
      受有「左遠端脛骨腓骨開放性骨折、膝下截肢、左膝關節
      脫臼及右側遠端脛骨腓骨骨折」等傷害之事實並不爭執，
      並有原告之診斷證明書、道路交通事故現場圖1件、道路
      交通事故調查報告表影本1件、相片等可證（見本院95年
      交易第197號刑事卷之嘉義縣警察局水上分局偵查卷，下
      稱警卷），自屬真實。
（二）被告丙○○警詢時自陳其係於交岔路口由南向西左轉進入
      交岔路口時，發現原告駕車由西往東行駛至交岔路口（警
      卷第5頁）。再依現場圖及照片觀之，現場為無號誌交岔
      路口，道路中央以分向限制線（雙黃線）劃分各一車道，
      車牌號碼143-RZ號大貨車（東向）跨停於快慢車道之間，
      車後留有各5.2、6.8公尺左右煞車痕2道，車牌號碼S9-23
      3號預拌混泥土車，車頭朝西，跨停於往朴子（西向）快
      慢車道間，散落物主要分布於交岔路口前、車牌號碼143-
      RZ號大貨車左側之往東（鹿草）方向（見警卷第13 頁）
      。至原告所駕之車牌號碼143-RZ號大貨車，車頭左側嚴重
      撞擊毀損，左車門與Ａ柱呈往後拉扯狀（見警卷第16 頁
      上幀、第19頁下幀），散落物自車牌號碼143- RZ號自用
      大貨車左側延伸至車牌號碼S9-233號預拌混泥土車左側（
      警卷第18頁下幀）、預拌混泥土車左後輪擋泥蓋掉落在分
      向限制線上（警卷第19頁上幀），自現場2車停止位置、
      方向、散落物分布及2車撞擊受損部位綜合以觀，2車撞擊
      位置顯位於由西往東（鹿草）方向近交岔路處，即約車牌
      號碼143-RZ號大貨車煞車痕終止處，足見車牌號碼S9-233
      號預拌混泥土車於左轉時明顯佔用來車道行駛，致在2車
      在車牌號碼143-RZ號大貨車行駛車道上發生撞擊等情，灼
      然甚明。準此，原告所受前開傷勢，確係因被告丙○○所
      駕車輛左轉時與原告所駕車輛左側發生撞擊，肇致受有前
      揭傷勢等情，要屬無疑。
（三）按車輛行至無號誌之交岔路口，支線道車應暫停讓幹線道
      車先行，車道數相同時，轉彎車應暫停讓直行車先行；又
      按左轉彎時，應距交岔路口30公尺前顯示方向燈或手勢，
      行至交岔路口中心處左轉，並不得占用來車道搶先左轉；
      又雙黃實線設於路段中，用以分隔對向車道，並雙向禁止
      超車、跨越或迴轉。道路交通安全規則第106條第2、4第
      款（95年9月14日修正後調列為第5款）、道路交通標誌標
      線號誌設置規則第149條第1項第8目定有明文；至道路交
      通安全規則第106條第6款雖揭示「直行車尚未進入交岔路
      口，而轉彎車已達中心處開始轉彎，直行車應讓轉彎車先
      行。」，惟仍應先踐行暫停讓幹線直行車先行之義務，始
      有其適用，與前開規則同條明文之第2、4款規定情形有殊
      。查被告丙○○駕駛車牌號碼S9-233號預拌混泥土車，於
      行經上開路段時，理應知悉並注意上開交通安全規則，以
      防止危險發生，佐以被告丙○○係合法考領有駕駛執照之
      人，有上開調查報告表之記載可據及於警訊、刑事審理中
      自承在卷，其對於應遵守上開規定自應知之甚稔，且依卷
      附之道路交通事故調查報告表所載，本件肇事當時係天候
      晴、日間自然光線、柏油路面乾燥無缺陷、無障礙物、視
      距良好、路面劃有雙黃線等情狀，被告丙○○並無不能注
      意之情事，詎仍疏未注意上開規定，因而肇事，致原告受
      有上述之傷害，足見被告丙○○於本件車禍確有違反上述
      交通安全規則至明。
（四）本件事故經送臺灣省嘉雲區車輛行車事故鑑定委員會鑑定
      、及臺灣省車輛行車事故覆議鑑定委員會鑑定結果為：「
      丙○○駕駛自用大貨車（車牌號碼S9-233號預拌混泥土車
      ），由支線道駛出左轉，未暫停讓幹線道直行車先行、偏
      左行駛且於劃有分向限制線路段，搶先提前左轉不當，為
      肇事原因；甲○○駕駛自用大貨車，無肇事因素」，亦同
      此認定，有臺灣省嘉雲區車輛行車事故鑑定委員會95年9
      月15日嘉雲鑑950537字第0955803475號鑑定意見書、及臺
      灣省車輛行車事故覆議鑑定委員會95年12月19日府覆議字
      第0950101093號函存卷足參（95年偵字第5457號卷第10至
      12 頁、本院95年交易第197號卷第50頁），再依國立交通
      大學鑑定結果，亦為相同認定，有該校95年1月15日交大
      管運字第0960000737號函附行車事故鑑定意見書在卷可稽
      （本院95年交易第197號卷第57、5 8頁）。又被告丙○○
      亦因本件過失傷害罪行，經本院判處有期徒刑6月，有本
      院95年交易第197號刑事判決1件可證，並經調閱本院95年
      交易第197號卷查明無誤。是被告丙○○之駕車行為確有
      過失無疑。
（五）原告確因本件車禍而受有上開傷害，是被告丙○○之過失
      行為，與原告之受傷害結果間，顯具有相當因果關係。
四、按因故意或過失，不法侵害他人之權利者，負損害賠償責任
    。故意以背於善良風俗之方法，加損害於他人者亦同（民法
    第184條第1項）。汽車、機車或其他非依軌道行駛之動力車
    輛，在使用中加損害於他人者，駕駛人應賠償因此所生之損
    害。但於防止損害之發生，已盡相當之注意者，不在此限（
    民法第191-2條）。不法侵害他人之身體或健康者，對於被
    害人因此喪失或減少勞動能力或增加生活上之需要時，應負
    損害賠償責任（民法第193條第1項）。不法侵害他人之身體
    、健康、名譽、自由、信用、隱私、貞操，或不法侵害其他
    人格法益而情節重大者，被害人雖非財產上之損害，亦得請
    求賠償相當之金額（民法第195條第1項前段）。受僱人因執
    行職務，不法侵害他人之權利者，由僱用人與行為人連帶負
    損害賠償責任。但選任受僱人及監督其職務之執行，已盡相
    當之注意或縱加以相當之注意而仍不免發生損害者，僱用人
    不負賠償責任（民法第188條第1項）。是被告丙○○係被告
    鳳勝公司之受僱人，其駕駛車牌號碼S9-233號預拌混泥土車
    而致原告受有傷害，原告依上開法規，請求被告連帶損害賠
    償，自屬有據。爰就原告各項請求是否有理由，分述如下：
（一）醫療費用：原告自事發後陸續至醫院就診，支出醫療費用
      132,679元，此有財團法人長庚紀念醫院嘉義分院、國立
      台灣大學醫學院附設醫院醫療費用收據及長庚醫院96年8
      月24日（96）長庚院嘉字第00883號函可稽，被告對此並
      不爭執。是原告請求此部分132,679元應全部准許。
（二）看護費用：
   1、原告自95年6月14日事發之後，於同日進行左小腿截肢手
      （含鋼板內固定治療），96年7月14日再進左小腿斷端修
      短手併拔除鋼板，該次手後約須3至6個月，才能嘗試裝設
      義肢。李君原為勞力粗重工作者，恐無法再執行此種勞動
      工作，只能執行一般性勞動工作..。其終身僅能從事輕便
      工作，李君96年7月21日出院後，應需要他幫忙換藥、照
      顧生起居，期間至少6周到3個月。此有長庚醫院96年8月
      24日長庚院嘉字第00883號函在卷可證。是原告因本件傷
      害，左膝下已遭截肢，截除手術後至該處肌肉、神經組織
      修復完全裝設義肢之前，自95年6月14日受重傷日起至96
      年10月21日（96年7月21日手術後出院3個月）之生活作息
      均需人照顧。
   2、按親屬代為照顧被害人之起居，固係基於親情，但親屬看
      護所付出之勞力並非不能評價為金錢，雖因2者身分關係
      而免除被害人之支付義務，惟此種基於身分關係之恩惠，
      自不能加惠於加害人。故由親屬看護時雖無現實看護費之
      支付，仍應認被害人受有相當於看護費之損害，得向被告
      請求賠償，始符公平原則（最高法院94年度台上字第1543
      裁判參照）。是原告縱使由其家屬看護亦可請求看護費之
      損害。從而原告請求看護費用自無不可，惟原告並未提出
      於住院或出院期間請人看護之單據證明。然原告確因傷勢
      嚴重須人看護隨身照顧之事實，已陳述如前，雖原告未僱
      請特別看護，但親屬看護所付出之勞力，並非不能評價為
      金錢，並不能因基於親情身分關係，而無須支出，而加惠
      於侵權行為人，仍應認原告受有相當看護費之損害，自得
      向被告請求此部分之賠償。
   3、被告對原告自95年6月14日至同年月19日在長庚紀念醫院
      住院6日，自95年6月19日至同年7月30日在台大醫學院附
      設醫院住院42日，合計48日，以24小時全日看護合理看護
      費每日2千元，48日合計9萬6千元並不爭執，是此部分48
      日看護費9萬6千元部分應予准許。其餘被告爭執部分，自
      95年7月31日起至96年10月21日（96年7月21日手術後出院
      3個月）計14個又22日即14.7月（小數點第2位4捨5入）。
      雖原告提出長庚紀念醫院病患申請照顧服務員作業說，證
      明其全日班24小時之費用平時為2千元，及仁愛顧問社看
      護中心，用以證明雲嘉地區每日全天之看護費為2千元。
      然如前所述，原告並未實際聘請專業看護，而係由家人看
      護，是原告此部分之損害評價，並不能以上開專業看護每
      日2千元計算，而應以由其家人看護之損失為評價。惟原
      告並未提出其家人看護支出之單據，是本院認應以基本工
      資即每月17,280元計算之，合計為254,016元（172 80 ×
      14.7＝254016）。是原告此部分可請為350,016元（
      254016＋96000），逾350,016元之請求即屬無據。
（三）義肢費用部分：依內政部96年2月更新之台閩地區國人平
      均餘命男性為74歲計算。原告為63年3月10日生，有戶籍
      謄本可證，其於車禍發生時為32歲，自97年1月14日，嘗
      試裝設義肢時起，係34歲，自34歲起至74歲止，合計40年
      間。另依永純義肢股份有限公司出具之估價單電子義肢為
      35萬元，政府補助2萬元，1具自費33萬元，6年換1次，平
      均每年為5.5萬元，以此計算可請求之數額，並依霍夫曼
      計算法扣除中間利息為1次請求後，可得請求之義肢費用
      費為1,227,010元｛年別5%複式霍夫曼計算法（第1年不扣
      除中間利息），其計算式為：[55000*22.00000000（此為
      40年之霍夫曼係數）]=0000000（小數點以下4捨5入，以
      下同）｝。是原告此部分可請為1,227,010元，逾此部分
      請求即屬無據。
（四）喪失勞動能力部分：
      原告因被告之傷害，受有左遠端脛骨、腓骨開放性骨折、
      膝下截肢、左膝關節脫臼及右側遠端脛骨骨折之重傷害，
      參照勞工保險條例第53條附表所載之殘廢等級為第5級，
      減少之勞動能力為84.59％（勞工保險條例第53條附表參
      照），其終身僅能從事輕便工作，此有長庚醫院96年8月
      24日長庚院嘉字第00883號函在卷可證。則依原告於車禍
      發生之時年為32歲，參酌勞動基準法第54條有關強制退休
      之規定，係以年滿60歲為強制退休之年齡，故而本件原告
      之勞動年數如應計算至60歲退休，原告主張應算至65歲為
      本院所不採。依此原告尚有勞動年數為28年即為336月。
      又原告95年1至5月之薪資分別為41,000元、47,489元、45
      ,704 元、50,441元、51,080元，此有原告之薪資明書可
      證，是原告平均每月薪資為47,143元。其減少之勞動能力
      84.59％為39878元（47143×84.59％）。以此計算可請求
      之數額，並依霍夫曼計算法扣除中間利息為1次請求後，
      可得請求之喪失勞動能力損失為8,390,509元｛月別5/12%
      複式霍夫曼計算法（第1個月不扣除中間利息），其計算
      式為：[39 878*210.00000000（此為336月之霍夫曼係數
      ）]=0000000｝。是原告此部分可請為8,390,509元，逾此
      部分請求即屬無據。
（五）精神慰藉金部分200萬元：原告現年32歲，高中畢業，原
      於台南養豬協會上班，有汽車一部，其上有高堂老父母，
      已婚，並有2位子女，原告竟遭逢此重大傷害，無法自行
      活動及享受人生樂趣並兼負起養家活口之重責，精神自受
      有極大痛苦。被告現年32歲，高中補教結業，有朴子市房
      屋一間，已婚，兩個小孩，原來是被告鳳勝公司之司機，
      現待業中，且被告與其太太、小孩均有身心障礙。被告高
      中補教結業。此為兩造所陳明（見本院96年6月14日筆錄
      ），並有戶籍謄本、結業證書影本、畢業證書影本、兩造
      之綜合所得稅各類所得資料清單及財產歸屬資料清單在卷
      可稽。本院參酌兩造上述之身分、地位、經濟能力，被告
      犯後未與原告和解，以及原告所受之傷害非重等情，認原
      告請求之精神慰撫金以100萬元為適當，應予准許，逾此
      部分之請求，尚屬過高，不應准許。
（六）以上合計原告可請求為11,100,214元（132679＋350016＋
      0000000＋0000000＋100萬）
五、過失相抵部分：本件車禍原告並無過失，是被告主張過失相
    抵，即屬無據。
六、按保險人依本法規定給付之保險金，視為加害人或被保險人
    損害賠償金額之一部分；加害人或被保險人受賠償請求時，
    得扣除之。強制汽車責任保險法第32條定有明文。次按強制
    汽車責任保險法第32條之規定時，係因保險人之給付乃由於
    被保險人支付保險費所生，性質上屬於被保險人賠償責任之
    承擔或轉嫁，自應視為加害人或被保險人損害賠償金額之一
    部分，為避免受害人雙重受償，渠等於受賠償請求時，自得
    扣除之（最高法院94年度台上字第359號判決參照）。原告
    因本件車禍事故已領取強制汽車責任保險金88萬元之事實，
    為兩造所不爭執。揆諸前開說明，上開保險金應視予以扣除
    。是扣除88萬元後，原告可得請求之費用為10,220,214元（
    00000000－00萬）。又被告主張已給付之41萬8千元予原告
    ，並為原告所不爭執，是原告先前所為之給付自應予扣減，
    經扣減原告可得請求之費用為9,802,214元（00000000－000
    000）。
七、復按給付有確定期限者，債務人自期限屆滿時起，負遲延責
    任。給付無確定期限者，債務人於債權人得請求給付時，經
    其催告而未為給付，自受催告時起，負遲延責任。其經債權
    人起訴，或依督促程序送達支付命令，與催告有同一之效力
    。民法第229條第1、2項分別定有明文；又遲延之債務，以
    支付金錢為標的者，債權人得請求依法定利率計算之遲延利
    息。但約定利率較高者，仍從其約定利率；而應付利息之債
    務，其利率未經約定，亦無法律可據者，週年利率為百分之
    5。亦為同法第233條第1項及第203條所明定。查本件原告請
    求被告應賠償之金額，並未定有給付之期限，原告請求自起
    訴狀繕本送達被告之翌日起，按年息百分之5計算之利息，
    並未逾上開規定之範圍，自無不合；查原告上開訴狀繕本係
    於95年11月22日送達被告丙○○收受，於95年11月23日送達
    被告鳳勝公司收受，有送達回證附卷可稽。從而，原告本於
    侵權行為損害賠償請求權之法律關係，請求被告連帶給付9,
    802,214元，及送達翌日即被告丙○○自95年11月23日起至
    清償日止，被告鳳勝公司自95年11月24日起至清償日止按年
    息百分之5計算之利息部分，為有理由，應予准許。原告逾
    上開範圍之請求，均為無理由，應予駁回。
八、兩造陳明願供擔保，聲請宣告假執行或免為假執行，就原告
    等人勝訴部分經核無不合，爰分別酌定相當之擔保金額准許
    之。至於原告敗訴部分，則因訴之駁回而失所依附，不予准
    許。
九、本案事證已臻明確，兩造其餘主張陳述及所提之證據，均不
    影響本案判決，毋庸再予審酌，附此敘明。
十、訴訟費用裁判之依據：民事訴訟法第79條、第85條第2項。
中　　華　　民　　國　　96　　年　　9 　　月　　21　　日
                      民一庭法　官　馮保郎
以上正本係照原本作成
如對本判決上訴須於判決送達後20日內向本院提出上訴狀
中　　華　　民　　國　　96　　年　　9 　　月　　26　　日
                            書記官　王立梅
